【裁判字號】    97,訴緝,50
【裁判日期】    970916
【裁判案由】    偽造文書等
【裁判全文】
臺灣彰化地方法院刑事判決              97年度訴緝字第50號
公  訴  人  臺灣彰化地方法院檢察署檢察官
被      告  己○○
上列被告因偽造文書等案件，經檢察官提起公訴（84年度偵字第
5970號），本院判決如下：
    主  文
本件免訴。
    理  由
一、公訴意旨略以：被告己○○意圖為自己不法之所有，於民國
    84年3月間，邀集丙○○、戊○○、丁○○、乙○○、甲○
    ○、許素燕等6人（以下簡稱：丙○○等6人），參加以其為
    會首，會期自84年3月10日起至85年5月10日止，每月會款新
    台幣（下同）5萬元，計15會（其中丙○○參加2會）之民間
    互助會，每月10日20時在其彰化市○○路○段612巷105號居
    所競標。其中會員盧玉梅、謝碧蓮、蕭盆、鄭淑燕、吳美華
    、吳耀肇、陳建仲等7人，均係被告冒用名義之人頭會員，
    被告除向丙○○等6人佯稱：84年4月10日、5月10日、6月10
    日、7月10日分別由陳建仲、吳美華、蕭盆或吳耀肇、謝碧
    蓮得標外，並於84年7月10日競標日，在其上開居所，偽造
    謝碧蓮名義、利息載明為8,600元之標單後，持以行使得標
    ，足以生損害於謝碧蓮，並使丙○○等6人陷於錯誤而按期
    交付會款各達50萬元或25萬元。該互助會嗣於84年8月10日
    停標，丙○○等6人始知受騙。因認被告牽連涉犯刑法第
    216條、第210條之行使偽造私文書，及刑法第339條第1項之
    詐欺取財罪嫌，並應從較重之行使偽造私文書處斷等語。
二、按時效完成者，應諭知免訴之判決，並得不經言詞辯論為之
    ，刑事訴訟法第302條第2款、第307條分別定有明文。又按
    ，於中華民國94年1月7日刑法修正施行前，其追訴權時效已
    進行而未完成者，比較修正前後之條文，適用最有利於行為
    人之規定，刑法施行法第8條之1亦有明定。查公訴人認被告
    涉犯之行使偽造私文書及詐欺取財罪嫌，依刑法216條、第
    210條及第339條第1項之規定，其最重本刑均為5年以下有期
    徒刑，按修正前刑法第80條第1項第2款規定，其追訴權時效
    期間為10年；而修正後刑法第80條第1項第2款則規定為20年
    。亦即修正後刑法所定之追訴時效期間較長，表示行為人被
    追訴之期限較久，對行為人不利，是比較修正前後之條文，
    自以修正前刑法第80條第1項第2款之規定較有利於行為人，
    故本件關於追效權之時效期間，自應適用修正前刑法第80條
    第1項第2款之規定。且關於追訴權時效之停止進行及其期間
    、計算，亦應一體適用修正前刑法第83條之規定。
三、再按追訴權之時效，如依法律之規定，偵查、起訴或審判之
    程序，不能開始或繼續時，停止其進行。前項時效停止，自
    停止原因消滅之日起，與停止前已經過之期間，一併計算。
    停止原因繼續存在之期間，如達（修正前）刑法第80條第1
    項各款所定期間四分之一者，其停止原因，視為消滅，修正
    前刑法第83條定有明文。又案經提起公訴，且在審判進行中
    ，此時追訴權既無不行使之情形，自不發生時效進行之問題
    ，亦有司法院大法官會議釋字第138號解釋可參。
四、查本件公訴人認被告涉犯刑法第216條、第210條之行使偽造
    私文書及同法第339條第1項之詐欺取財罪嫌，其犯罪行為終
    了日為84年7月10日，故其追訴權時效應自該日起算。次查
    ，本案被害人丙○○、戊○○、丁○○、乙○○、甲○○係
    於84年8月26日向臺灣彰化地方法院檢察署遞狀提出告訴，
    而繫屬臺灣彰化地方法院檢察署進而開始偵查，並於84年12
    月29日偵查終結，有該署84年度偵字第5970號卷宗可稽；又
    檢察官在偵查終結後，係於85年1月11日向本院提起公訴，
    嗣被告於本院審理期間逃匿，經本院於85年3月18日通緝等
    情，有本院85年度訴字第60號卷宗及所附通緝書1紙在卷可
    稽，是本件因被告逃匿致審判程序不能繼續而停止。因此，
    本件在84年8月26日開始偵查起至84年12月29日偵查終結之
    期間計4月又4日，以及自85年1月11日繫屬本院起至85年3月
    18日通緝之前一日（即85年3月17日）止之期間計2月又7日
    ，均無追訴權不行使之情形，自不生時效進行之問題；又
    本件被告所犯上開罪名，依上揭修正前刑法第83條第1項、
    第3項之規定，並參照司法院29年院字第1963號解釋，本件
    追訴權時效期間應加計因通緝而停止之2年6月，共計12年6
    月。是本件追訴權時效自84年7月10日被告犯罪行為終了日
    起算，加上前揭12年6月追訴權時效期間，再加上前揭檢察
    官及本院行使追訴權，不生時效進行之期間6月又11日【計
    算式：〈4月4日〉＋〈2月7日〉＝6月11日】，本件追訴權
    時效應於97年7月21日即告完成【計算式：〈84年7月10日〉
    ＋〈12年6月〉＋〈6月11日〉＝97年7月21日】。是依前開
    說明，被告所犯之行使偽造私文書及詐欺取財等罪嫌，其追
    訴權時效已完成，自應為免訴之諭知。爰不經言詞辯論，逕
    為諭知免訴之判決。
據上論斷，應依刑事訴訟法第302條第2款、第307條，判決如主
文。
中    華    民    國    97    年    9     月    16    日
                  刑事第八庭    審判長法  官  簡婉倫
                                      法  官  楊舒嵐
                                      法  官  陳銘壎
以上正本證明與原本無異。
如不服本判決，應於判決送達後10日內，向本院提出上訴狀（ 須
附繕本 ）。
告訴人或被害人對於判決如有不服具備理由請求檢察官上訴者，
其上訴期間之計算係以檢察官收受判決正本之日期為準。
中    華    民    國    97    年    9     月    16    日
                                      書記官  楊筱惠


司法院資訊處製作；財團法人民間司法改革基金會備份。
